臺北高等行政法院裁定　　　　　　　　　　　　　　　九十一年度簡字第五六○號
　　原　　　告　勞工保險局
　　代　表　人　廖碧英
　　訴訟代理人　劉壽仁律師
　　被　　　告　東菱電子股份有限公司
　　代　表　人　甲○○
右當事人間因返還墊款事件，原告提起行政訴訟，本院裁定如左：
　　主  文
原告之訴駁回。
訴訟費用由原告負擔。
　　理  由
一、按「訴訟事件不屬行政法院之權限者，行政法院應以裁定駁回之。」行政訴訟法
    第一百零七條第一項第一款定有明文；又「公法上之爭議，除法律別有規定外，
    得依本法提起行政訴訟」，亦為同法第二條所明定。足認行政訴訟乃解決當事人
    間關於公法上之爭議，所施行之程序，如非屬公法上爭議之事件，行政法院自無
    審判權。
二、本件原告起訴意旨略以：「一按政府為保障勞工權益與生活安定，特於勞動基準
    法第二十八條第一項規定：『雇主因歇業、清算或宣告破產，本於勞動契約所積
    欠之工資未滿六個月部分，有最優先受清償之權。』於第二項前段規定：『雇主
    應按其當月雇用勞工投保薪資總額及規定之費率，繳納一定數額之積欠工資墊償
    基金，作為墊償前述積欠工資之用。』因此雇主須依此項規定，提繳一定數額之
    款項予該積欠工資資墊償基金，於雇主歇業、清算或宣告破產時，積欠勞工之工
    資，於一定範圍內，由該基金墊償，以保障勞工之工資在特定範圍內獲得支付，
    使勞工權益得以確保、促進某家庭及社會之安定。雇主違反該項規定，尚應依同
    法第七十九條第一款裁處罰鍰。且該基金係由中央主管機關委員會管理之，基金
    之收繳有關業務，依該法第二十八條第五項規定訂定之「積欠工資墊償基金提繳
    及墊償管理辦法」第二條之規定，由「積欠工資墊償基金委員會」委任原告辦理
    ，顯見該基金之設立及運作，均係基於勞動基準法之特別規定，並以公權力之介
    入，以達成其立法目的。又原告於墊償雇主積欠之工資後，即得向雇主追償墊款
    ，並不以勞工怠於行使權利為必要，且原告為政府機關，追償墊款係基於法律之
    特別規定，而非基於保全自已債權之目的，其追償復有最優先受清償權，而非追
    償後所生之私法效力仍歸屬債務人，足見積欠工資墊償基金設立目的，管理程序
    ，基金之收繳，費率之核定，積欠工資之墊償及墊償後之追償，均具公益性質，
    且經政府公權力介入，則其所衍生之糾紛，應屬公法爭議事件，於行政訴訟新制
    實施後，自應由本院審判而為實體裁判，且台中高等行政法院已就此類事件作成
    八十九年度訴字第五四○號為原告勝訴之判決。二本件被告因經營不善，自行歇
    業，原告原核准墊償其七百六十三名勞工，金額伍仟玖佰壹拾萬參仟零陸拾捌元
    之積欠工資，因有劉奎鴻、蔡惠芳二人行蹤不明而未領取，故原告實際墊償金額
    為伍仟玖佰零陸萬壹仟肆佰伍拾伍元，原告已訴請被告償還，經台北地方法院八
    十六年度保險字第五三號判決勝訴確定，並取得台灣板橋地方決院八十五年度執
    土字第一三三六八號債權憑證在案。三嗣因原告與劉奎鴻取得連繫，遂將前核准
    其墊償之金額二一、二九三元扣除薪資所得稅一、二七八元後，將餘款二○、○
    一五元以支票寄交劉奎鴻，此有後附請求墊償工資金額及勞工名冊影本一件及原
    告八十五年十二月二十一日保墊字第六○○○二○六號函影本一件為證。乃被告
    經迭催迄未償還還墊款，為此訴請本院鑒核，判命被告清償，並命自起訴狀繕本
    送達之翌日起至清償日止，依基金所存臺灣土地銀行台北分行年息百分之五‧○
    五計付利息，以維墊償基金制度。」等語。
三、經查勞動基準法第二十八條第四項規定，雇主積欠之工資，經勞工請求未獲清償
    者，由積欠工資墊償基金墊償之。係由原告就雇主積欠之工資債務，專為勞工之
    權益，提供最終必獲清償之擔保，而為類似法定的債務擔保（民法第七百三十九
    條參照），嗣於原告由積欠工資墊償基金墊償後，再依據積欠工資墊償基金提繳
    及墊償管理辦法第十四條規定，以原告之名義，依法向雇主或清算人或破產管理
    人請求於限期內償還墊款。惟核其墊償工資債務行為之性質，原告雖居於國家機
    關之地位，然其於墊償勞工工資時，非為高權行政之行為，而係為達成行政上之
    任務，提供給付、服務、救濟、照顧等方法，增進公共及社會成員之利益，以達
    成國家任務，所採取的「國庫行政」（即私經濟行政）之「行政私法」行為（參
    見吳庚先生著行政法之理論與實務八十九年九月六版第十二頁）。而所謂「代位
    行使」之觀念，原規定於修正前民法第三百十二條，其原條文為「就債之履行有
    利害關係之第三人為清償者，得按其限度就債權人之權利，以自己之名義，代位
    行使。．．．」（於八十八年四月二十一日修正為「．．．於其清償之限度內承
    受債權人之權利。．．．」），另現行民法第七百四十九條亦有「保證人向債權
    人為清償後，於其清償之限度內，承受債權人對於主債務人之債權。．．．」之
    類似規定，是則，依上開積欠工資墊償基金提繳及墊償管理辦法第十四條所規定
    ，原告於墊償雇主所積欠之工資後，所得代位行使之債權，即係本於受讓原來勞
    工對雇主之工資債權，其仍不失為同一債權。是以，本件爭訟中，被告與其所屬
    員工劉奎鴻間係本於僱傭契約所生之工資債權之私權糾紛，在不失債之同一性，
    原告墊償勞工工資後，所得行使之墊款償還請求權，應仍屬私權爭執。從而，本
    件既屬行政私法之行為，原告自應依民事相關法律之規定，向普通法院尋求救濟
    途徑，始為正辦（參見吳庚先生前揭書第十四、十五頁），其逕向無審判權之本
    院起訴，於法自有未合，依首揭行政訴訟法第一百零七條第一項第一款規定，應
    以裁定駁回之。
四、依行政訴法第二百三十六條、第一百零七條第一項第一款、第一百零四條，民事
    訴訟法第九十五條、第七十八條，裁定如主文。
中　　華　　民　　國　　九十一　　　年　　　五　　　月　　　二十九　　　日
                 臺 北 高 等 行 政 法 院   第 一 庭
                                      法  官　楊 莉 莉
右為正本係照原本作成。
本件以訴訟事件所涉及之法律見解具有原則性者為限，始得於本裁定送達後十日內
向本院提出抗告狀（須按他造人數附繕本），並經最高行政法院許可後方得抗告。
中　　華　　民　　國　　九十一　　　年　　　五　　　月　　　二十九　　　日
            　　　　　　　　　　　    書記官  黃 舜 民
